【裁判字號】    98,撤緩,73
【裁判日期】    980814
【裁判案由】    聲請撤銷緩刑
【裁判全文】
臺灣花蓮地方法院刑事裁定              98年度撤緩字第73號
聲  請  人  臺灣花蓮地方法院檢察署檢察官
受  刑  人  甲○○
上列聲請人因受刑人公共危險案件（本院97年度花交簡字第64號
），聲請撤銷緩刑之宣告（ 98年度執聲字第454號），本院裁定
如下：
    主  文
聲請駁回。
    理  由
一、聲請意旨略以：受刑人甲○○因公共危險案件，經本院以97
    年度花交簡字第64號判處拘役40日，緩刑2 年，於民國97年
    3月27日確定在案。乃於緩刑期前即97年3月間犯幫助詐欺罪
    ，經本院於98年6月30日以98年度花簡字第559號判處有期徒
    刑4月確定。核該受刑人所為，已合於刑法第75條之1第 1項
    第1款所定得撤銷緩刑宣告之原因，爰依刑事訴訟法第476條
    規定聲請將上述緩刑之宣告予以撤銷等語。
二、按刑法第75條之1第1項第1款、第2款規定：「受緩刑之宣告
    而有下列情形之一，足認原宣告之緩刑難收其預期效果，而
    有執行刑罰之必要者，得撤銷其宣告：一、緩刑前因故意犯
    他罪，而在緩刑期內受得易科罰金之有期徒刑、拘役或罰金
    之宣告確定者。」、「二、緩刑內因故意犯他罪，而在緩刑
    期內受得易科罰金之有期徒刑、拘役或罰金之宣告確定者。
    」考其立法意旨，係認關於緩刑之撤銷，現行法第75條第 1
    項固已設有 2款應撤銷之原因，至得撤銷緩刑之原因，則僅
    於保安處分章內第93條第 3項與撤銷假釋合併加以規定，體
    例上不相連貫，實用上亦欠彈性，爰參酌德國及奧地利現行
    立法例增訂得撤銷緩刑之原因，其中，現行關於緩刑前或緩
    刑期間故意犯他罪，而在緩刑期內受得易科罰金之有期徒刑
    之宣告者，列為應撤銷緩刑之事由，因認過於嚴苛，而排除
    第75條應撤銷緩刑之事由，移列至得撤銷緩刑事由，俾使法
    官依被告再犯情節，而裁量是否撤銷先前緩刑之宣告。其次
    ，如有前開事由，但判決宣告拘役、罰金時，可見行為人仍
    未見悔悟，有列為得撤銷緩刑之事由，以資彈性適用，爰於
    第1項第1款、第 2款增定之；且本條採用裁量撤銷主義，賦
    予法院撤銷與否之權限，特於第 1項規定實質要件為「足認
    原宣告之緩刑難收其預期效果，而有執行刑罰之必要」，供
    作審認之標準。亦即於「得」撤銷緩刑之情形，法官應依職
    權本於合目的性之裁量，妥適審酌被告所犯前後數罪間，關
    於法益侵害之性質、再犯之原因、違反法規範之情節是否重
    大、被告主觀犯意所顯現之惡性及其反社會性等情，是否已
    使前案原為促使惡性輕微之被告或偶發犯、初犯改過自新而
    宣告之緩刑，已難收其預期之效果，而確有執行刑罰之必要
    ，此與刑法第75條第1項所定2款要件有一具備，即毋庸再行
    審酌其他情狀，應逕予撤銷緩刑之情形不同。再者，刑法第
    75條之1第1項第1款、第2款之規定乃賦予法院裁量撤銷與否
    之權限，使受刑人不致因輕微犯罪，而斷絕其悔改自新之機
    會，甚而造成其原有之人際關係、家庭及社會、經濟生活中
    斷，此不僅無助於更生，反有害於受刑人之再社會化，是法
    院對於裁量撤銷緩刑之審酌，尤應嚴格、謹慎，合先敘明。
三、查本件受刑人前因公共危險案件，經本院以97年度花交簡字
    第64號判處拘役40日，如易科罰金，以新臺幣1,000元折算1
    日，緩刑2年，並應於判決確定後1年內，向執行檢察官指定
    之公益團體、地方自治團體或社區提供60小時之義務勞務，
    緩刑期間付保護管束，於98年 3月27日確定在案。而受刑人
    於97年4月1日前，涉犯幫助詐欺取財罪，經本院於98年 6月
    30日以98年度花簡字第559號判處有期徒刑4月，如易科罰金
    ，以新臺幣1,000元折算1日，於98年 7月16日確定，此有臺
    灣高等法院被告前案紀錄表、上開刑事判決書各 1份在卷可
    憑。聲請意旨雖認受刑人所為，已合於刑法第75條之1第1項
    第1款所定得撤銷緩刑宣告之原因，惟細究本院 98年度花簡
    字第559號判決，已清楚指出受刑人於97年3月25日更換其在
    花蓮吉安郵局開設之第00000000000000號帳戶之印鑑章，於
    97年 3月31日領取提款卡，從而受刑人交付前開帳戶之提款
    卡及密碼予詐欺集團使用之犯罪時間，應係在98年 3月31日
    後，從而應已在前開公共危險案件「緩刑期內」，聲請意旨
    遽認係在「緩刑前」故意犯幫助詐欺罪，已有未合。
四、又縱認受刑人係在緩刑期內因故意犯他罪，而在緩刑期內受
    得易科罰金之拘役宣告，合於刑法第75條之 1第1項第2款之
    撤銷緩刑事由，然刑法緩刑制度係為促進惡性輕微之被告或
    偶發犯、初犯利於改過自新而設，刑法第75條之 1又賦與法
    院裁量撤銷與否之權限，則受刑人雖合於同法條第1項第2款
    之情形，惟是否已足認原緩刑之宣告難收其預期效果，而有
    執行刑罰之必要，仍須視情形而定。聲請書於受刑人如何符
    合「足認原宣告之緩刑難收其預期效果，而有執行刑罰之必
    要」之實質要件，除提出前開判決書各乙份外，並未提出其
    他證據以供證明符合撤銷緩刑之實質要件，其遽以聲請撤銷
    上揭緩刑，自值斟酌。再受刑人係因服用酒類，不能安全駕
    駛動力交通工具而駕駛，經本院以97年度花交簡字第64號判
    處拘役40日，如易科罰金，以新臺幣1,000元折算1日，並因
    受刑人未曾受有期徒刑以上刑之宣告，素行堪稱良好，偶干
    法禁，已經科刑判決之教訓，應知警惕而無再犯之虞，而認
    本件刑之宣告，以暫不執行為適當，併予宣告緩刑 2年，並
    命其於判決確定後 1年內向執行機關指定之公益團體提供義
    務勞務60小時，併宣告在緩刑期內付保護管束，俾能由觀護
    人予以適當督促，並發揮附條件緩刑制度之立意及避免短期
    自由刑執行所肇致之弊端，以符合緩刑之目的，有上開判決
    書可稽。嗣受刑人雖於緩刑期內因幫助意圖為自己不法之所
    有，以詐術使人將本人之物交付罪，遭本院判處科刑，惟 2
    案之犯罪型態、原因、侵害法益及社會危害程度迥異，核無
    關連或類似性，且受刑人於緩刑期內亦無再次涉犯公共危險
    罪，其於緩刑期間所涉犯之幫助詐欺罪亦非重罪，本院實難
    以受刑人於緩刑期間所為之幫助詐欺取財犯行，即遽認已達
    無從期待其能悔改警惕，而有一再危害社會疑慮之嚴重程度
    。此外復無其他具體事證足資認定受刑人有何前所宣告之緩
    刑難收預期效果，而有執行刑罰之必要。本件聲請即非有據
    ，為無理由，應予駁回。
五、據上論斷，應依刑事訴訟法第220 條，裁定如主文。
中    華    民    國    98    年    8     月    14    日
                  刑事第四庭    法  官  張宏節
上列正本證明與原本無異。
如對本裁定不服，應於送達後 5日內，向本院提出抗告狀（應抄
附繕本）。
中    華    民    國    98    年    8     月    14    日
                                書記官


司法院資訊處製作；財團法人民間司法改革基金會備份。
